【裁判字號】    91,聲判,128
【裁判日期】    920523
【裁判案由】    聲請交付審判
【裁判全文】
臺灣臺北地方法院刑事裁定                        九十一年度聲判字第一二八號
    聲  請  人
    即  告訴人  乙○○
    代  理  人  王勝彥律師
    被      告  甲○○
右列聲請人即告訴人因被告過失傷害案件，不服臺灣高等法院檢察署檢察長中華民國
九十一年十月二十二日九十一年度上聲議字第二一一七號駁回再議之處分（原不起訴
處分案號：臺灣臺北地方法院檢察署九十一年度調偵字第四三六號），聲請交付審判
，本院裁定如左：
    主  文
聲請駁回。
    理  由
一、按告訴人不服上級法院檢察署檢察長或檢察總長認再議為無理由而駁回之處分者
    ，得於接受處分書後十日內委任律師提出理由狀，向該管第一審法院聲請交付審
    判；法院認交付審判之聲請不合法或無理由者，應駁回之，刑事訴訟法第二百五
    十八條之一、第二百五十八條之三第二項前段，分別定有明文。次按民國九十一
    年一月十七日三讀通過，同年二月八日公佈之刑事訴訟法第二百五十八條之一係
    參考德國刑事訴訟法第一百七十二條第二項之規定及日本刑事訴訟法第二百六十
    二條准起訴之規定，增訂「聲請法院交付審判制度」，告訴人於不服上級檢察署
    之駁回處分者，得向法院聲請交付審判；其目的係為對於檢察官起訴裁量之制衡
    ，除貫徹檢察機關內部檢察一體之原則所含有之內部監督機制外，另宜有檢察機
    關以外之監督機制，由法院保有最終審查權而介入審查，以提供告訴人多一層救
    濟途徑（刑事訴訟法第二百五十八條之一立法理由參照）以促使檢察官對於不起
    訴處分為最慎重之篩選，審慎運用其不起訴裁量權；從而，本條之適用一方面係
    強制告訴人先循檢察機關內部之監督機制救濟無效果後，始由法院為之，另方面
    亦促使檢察機關內部省視其不起訴處分是否妥當，法院有最終審查權；故交付審
    判之制度雖賦予法院於告訴人交付審判之聲請裁定准否前，可依同法第二百五十
    八條之三第三項規定為「必要之調查」，然法院於審查交付審判之聲請有無理由
    時，應以審酌告訴人所指摘不利被告之事證未經檢察機關詳為調查或斟酌，或不
    起訴處分書所載理由違背經驗法則、論理法則及證據法則為限，方符本條係為制
    衡檢察官起訴裁量權之立法意旨（參刑事訴訟法概論（下）第一一七頁，林俊益
    著、法院辦理刑事訴訟案件應刑注意事項第一百十八項）。
二、聲請交付審判意旨略以：本件事發當日雖曾下雨，但事發之際則否，再議意見書
    認為被告機車中段左側下方腳架之血跡為告訴人及被告受傷流血後，血跡隨雨水
    漫流所致，不知論據何在；本案應審究者為被告之機車與告訴人撞及，造成告訴
    人之重傷害，有無相當因果關係，地檢署對此並未說明，寧為率斷；鑑定書及覆
    議書雖將告訴人及被告同列「涉嫌違反號誌」，地檢署竟未本於職權發現真實，
    傳訊鑑定人員說明上開疑竇，竟以「本件偵查途徑已窮」搪塞，逕行不起訴處分
    ，難以令人折服；被告騎乘機車闖越紅燈，且伊深夜抄近路趕回學校，自有違規
    超速；又被告因違規超速，與告訴人之機車撞及致告訴人受傷，告訴人之機車因
    煞車已減損撞擊力，被告已超速五十公里以上，才會造成如此重大傷害；被告陳
    稱因判斷告訴人會闖紅燈故踩煞車，被告已預見危險之發生，自負有避免車禍發
    生之義務云云。
三、經查：
    （一）聲請人前以被告涉犯過失傷害罪，向臺灣臺北地方法院檢察署檢察官提出
          告訴，經該署檢察官以九十一年度調偵字第四三六號案件為不起訴處分後
          ，聲請人不服，聲請再議，經臺灣高等法院檢察署檢察長認再議無理由，
          以九十一年度上聲議字第二一一七九號處分書駁回再議之聲請，業據本院
          依職權調閱上開案卷核閱無誤。
    （二）被告與告訴人分別騎乘車號ＢＦＦ－七一二號重型機車、ＤＵＱ－三九六
          號輕型機車，於民國九十年九月十八日晚間二十三時許在台北市○○街、
          泉州街設有燈光號誌之交岔路口內發生事故，告訴人並因此受有頭部、手
          腳骨折外傷、上消化道出血、左眼失明之傷害等事實，為雙方所同認，並
          有道路交通事故調查報告表、交通事故談話紀錄表、道路交通事故補充資
          料表、現場照片、診斷證明書等件在卷可稽，堪信為真。
    （三）針對前開事故之肇因，告訴人堅稱被告具有闖越紅燈、超速行駛、未注意
          車前狀況之過失，惟以：
          (1)本件事發前，被告騎乘機車沿詔安街北往南行駛，欲於前開路口左轉往
            東續行，告訴人則係騎乘機車沿泉州街東往西行駛，業據二人於偵查中
            陳明在卷。該二人之行向相互垂直，且依據卷內路口號誌時相表所示，
            彼等各自行向之燈光號誌亦不相同，若渠等均遵守號誌指示行車，理應
            不致在該交岔路口內發生碰撞，由是可知，本件事發時，應有一方違反
            號誌指示行車。惟本件事發時，現場除肇事雙方之外，別無其他人目擊
            車禍經過，事發後被告及告訴人復互指對方闖越紅燈行進，然遍觀全案
            卷證，並無任何事證足資判斷究係何人未依號誌指示行車。本件車禍肇
            因雖經檢察官送請鑑定，台北市車輛行車事故鑑定委員會及台北市政府
            交通局對於究係何人違反號誌規定一節，亦無從認定，有該二單位所為
            鑑定意見書及覆議意見書附卷可考。告訴人堅稱被告於事發時闖越紅燈
            行進云云，實難遽採。
          (2)再者，事發後現場並未遺留被告所騎乘機車之煞車痕，以資推斷被告於
            事發前之車速，被告則稱：事發前伊以時速約三十公里之速度行進，於
            進入前開路口後發現告訴人騎乘機車闖越紅燈駛近，即將車煞停，旋遭
            失控倒地滑行之告訴人機車撞擊，伊亦隨之人車倒地等語（偵卷第七、
            八頁偵訊筆錄、第二十一頁交通事故談話紀錄表、第三十二頁訊問筆錄
            參照）。依卷附道路交通事故調查報告表之現場圖所載，被告機車倒地
            之位置距離詔安街口約有七公尺。被告自承進入路口前行車時速約為三
            十公里，則依據交通部所頒「一般公路汽車煞車距離、行車速度對照表
            」，該時速在潮濕柏油路面所需之煞車距離約為三點八至五點六公尺間
            ，此煞車距離核與被告機車倒地位置距詔安街口之距離相去不遠，足以
            證明被告陳稱伊甫自詔安街口進入肇事交岔路口內，旋即將車煞停，嗣
            遭倒地滑行之告訴人機車撞擊等語，應屬實在。告訴人空言指稱被告於
            事發前超速行駛方肇事端云云，實乏依據，亦不足取。至卷內道路交通
            事故補充資料表雖記載被告機車車身中段左側下方腳架沾有血跡，然事
            發當天曾下雨，路面濕潤，並有數灘水漬，此觀之卷內台北氣象站逐日
            雨量資料表及現場照片即明。且細觀卷內照片，事發後在被告機車倒地
            位置旁即有一灘水漬，被告機車上之血跡，非無可能是因該灘水漬致遺
            留地面之血跡擴散漫開而沾染，亦未能執此認定本件事故係兩車均在行
            進中發生碰撞所致，尚不足遽為不利被告之認定。
          (3)況依據現場圖所示，告訴人機車之倒地刮地痕起始位置，距泉州街口停
            止線未及一公尺，向西方延伸八點三公尺，終止於告訴人機車停放位置
            旁。亦即，該機車之刮地痕係在兩車碰撞前即出現，核與被告前開對車
            禍經過之陳述，及告訴人自述之事發經過：事發前其看見一台車（按：
            即被告騎乘之機車）出來，其未緊急煞車，其所騎乘之機車打滑，兩車
            沒有碰撞等語（偵卷第三十二頁參照）相符。從而本件事故係因告訴人
            所騎乘之機車失控倒地滑行，再撞擊被告之機車所致，堪予認定。告訴
            人騎乘機車甫駛進前開路口即因故失控倒地，並於滑行途中撞及被告機
            車而肇事，該機車滑行之距離既僅有短短八點三公尺，所需時間衡情應
            僅在一、二秒鐘之間，被告於發現告訴人之機車倒地後，既已旋即採取
            將車煞停之安全措施仍無法避免兩車發生碰撞，更難認為被告具有未注
            意車前狀況之過失。
          (4)綜上，告訴人所指被告具有過失各節，俱乏足夠事證可資證明，並不足
            採。
四、綜上所述，原不起訴處分書及駁回再議處分書既已調查說明，認為本件並無積極
    證據證明被告對本件事故之發生具有過失，與刑法第二百八十四條第一項前段過
    失傷害罪之要件有間，其犯罪嫌疑不足，依刑事訴訟法第二百五十二條第八款、
    第十款規定，原檢察官及臺灣高等法院檢察署檢察長分別予以不起訴處分及駁回
    再議之聲請，對照卷內資料，於法並無違誤。本件聲請交付審判意旨仍執前詞，
    對於原處分加以指摘求予審判，非有理由，應予駁回。
五、依刑事訴訟法第二百五十八條之三第二項前段，裁定如主文。
中      華      民      國      九十二      年    五    月    二十三    日
                                      臺灣臺北地方法院交通法庭
                                          審判長法  官  劉壽嵩
                                                法  官  鄧德倩
                                                法  官  陳婷玉
右正本證明與原本無異。
如不服本裁定，應於送達後五日內，向本院提出抗告狀。
                                                書記官  陳弘文
中      華      民    國      九十二      年    五    月    二十七    日


司法院資訊處製作；財團法人民間司法改革基金會備份。
